臺灣高等法院民事裁定
111年度上字第605號
上  訴  人  周大經  
被  上訴人  張凱鈞  
上列當事人間請求返還代墊費用事件，上訴人對於中華民國111
年8月30日本院111年度上字第605號第二審判決，提起上訴，本
院裁定如下： 
    主  文
上訴駁回。
第三審訴訟費用由上訴人負擔。
    理 由
一、按對於第二審判決上訴，上訴人應委任律師為訴訟代理人。
    但上訴人或其法定代理人具有律師資格者，不在此限。上訴
    人之配偶、三親等內之血親、二親等內之姻親，或上訴人為
    法人、中央或地方機關時，其所屬專任人員具有律師資格並
    經法院認為適當者，亦得為第三審訴訟代理人。第1項但書
    及第2項情形，應於提起上訴或委任時釋明之。上訴人未依
    前揭規定委任訴訟代理人，或雖依第2項委任，法院認為不
    適當者，第二審法院應定期先命補正。逾期未補正亦未依第
    466條之2為聲請者，第二審法院應以上訴不合法裁定駁回之
    ，民事訴訟法第466條之1定有明文。
二、上訴人於民國111年10月5日對本院111年度上字第605號判決
    提起上訴，惟其提起第三審上訴，未提出委任律師或具律師
    資格之關係人為訴訟代理人之委任狀，亦未依同法第466條
    之2第1項規定具狀聲請第三審法院為之選任律師為訴訟代理
    人，經本院於同年月11日裁定命上訴人於該裁定送達後7日
    內補正，業於同年月21日合法送達予上訴人（見本院卷第31
    7頁），然上訴人迄今仍未補正，自屬上訴不合法。
三、上訴人雖主張其父具律師資格，屬民事訴訟法第466條之1第
    2項規定三親等內之血親具律師資格者，故自己得為第三審
    訴訟代理人，依同法第68條及民事事件委任非律師為訴訟代
    理人許可準則（下稱許可準則）第2條第5款或第3條規定，
    審判長得許可其本人為訴訟代理人，並委任自己為上訴第三
    審之訴訟代理人。惟查：
　㈠首揭規定第三審程序採強制律師代理制度，係為貫徹第三審
    法律審之功能，並保障當事人之權益而制定，於第三審程序
    委任之訴訟代理人，以具有律師資格者為限。又該條第2項
    規定之主體，係指具律師資格之「上訴人配偶、三親等內之
    血親、二親等內之姻親」得為第三審訴訟代理人，非指上開
    親屬具律師資格時，「上訴人本人」得為第三審訴訟代理人
    ，上訴人主張因其父為律師，故其本人得為第三審訴訟代理
    人云云，顯有誤會，不足為採。
　㈡按訴訟代理人應委任律師為之。但經審判長許可者，亦得委
    任非律師為訴訟代理人；非律師為訴訟代理人之許可準則，
    由司法院定之，民事訴訟法第68條第1項、第3項定有明文，
    故訴訟代理人原則上應委任律師為之，例外於許可準則所規
    定之情形時，審判長得許可以非律師為訴訟代理人。惟第三
    審程序委任之訴訟代理人，法律已明定以具有律師資格者為
    限，無從適用前述委任非律師為訴訟代理人之相關規定，上
    訴人主張本件得以非律師為訴訟代理人云云，已無可採，又
    上訴人主張委任自己為訴訟代理人云云，亦將本人與訴訟代
    理人混為一談，亦屬無據。
四、綜上所述，上訴人主張委任自己為第三審之訴訟代理人，於
    法無據，其迄今仍未提出委任律師或具律師資格之關係人為
    訴訟代理人之委任狀，或聲請第三審法院為之選任律師為訴
    訟代理人之聲請狀，本院亦無逕為上訴人選任律師為訴訟代
    理人之權限，依首揭規定，上訴人之上訴，並不合法，應裁
    定駁回其上訴。
五、據上論結，本件上訴為不合法，爰裁定如主文。
中　　華　　民　　國　　111 　年　　11　　月　　14　　日
                  民事第二十五庭  
                        審判長法  官  謝碧莉
                              法  官  賴秀蘭
                              法  官  林俊廷  
正本係照原本作成。
如不服本裁定，應於收受送達後10日內向本院提出抗告狀，並應
繳納抗告費新臺幣１千元。
中　　華　　民　　國　　111 　年　　11　　月　　14　　日
　　　　　　　　　　　    　　書記官  高瑞君